臺灣板橋地方法院刑事判決　　　　　　　　　　　　　九十年度訴字第一四九號
　　公　訴　人　臺灣板橋地方法院檢察署檢察官
　　被　　　告　丙○○
　　　　　　　　乙○○
　　　　　　　　戊○○
　　　　　　　　丁○○
　　右四人共同
　　選任辯護人　辛武律師
右列被告因懲治盜匪條例等案件，經檢察官提起公訴（九十年度偵字第二一九六號）
，甲○判決如左：
    主  文
丙○○、乙○○、戊○○、丁○○均無罪。
    理  由
一、公訴意旨以：被告丙○○於民國八十九年十二月間知悉告訴人庚○○簽賭六合彩
    贏得彩金新臺幣（下同）八十餘萬元，竟與被告乙○○、戊○○、丁○○共同意
    圖為自己不法之所有，於九十年一月十一日十六時四十分許，在臺北縣新莊市○○路一三五號前守候遇見告訴人，由被告乙○○向告訴人佯裝問路，立即由被告
    丙○○、戊○○、丁○○三人趨前共同將庚○○押住，嚇令交付財物未果。丙○○復基於傷害之故意，徒手毆打告訴人頭部使之身體受傷（傷害部分未據告訴）
    後，又由被告丙○○、乙○○、戊○○、丁○○四人強押告訴人至臺北縣新莊市
    ○○路一三五號二樓，再由被告丙○○毆打告訴人致使不能抗拒後，由被告丙○○強取告訴人所有十一萬元得逞，並要求告訴人再拿出二十萬元，告訴人佯稱回
    家取錢，被告丙○○、乙○○、戊○○、丁○○四人仍盯住告訴人跟蹤在後，告
    訴人為圖脫身並避免被告等逍遙法外，乃基於傷害之故意，駕駛其所有車號Ｚ九
    －四八四六號自用小客車衝撞被告丙○○使之身體受傷（告訴人另涉傷害部分另
    案偵辦中），始得逃離報案。案經告訴人訴由臺北縣警察局新莊分局報請偵辦，
    因認被告均涉有懲治盜匪條例第第五條第一項第一款及刑法第三百零二人之妨害
    自由罪嫌。
二、按犯罪事實應依證據認定之，無證據不得推定其犯罪事實；又不能證明被告犯罪
    者，應諭知無罪之判決，刑事訴訟法第一百五十四條、第三百零一條第一項分別
    定有明文。復按告訴人之告訴，本以使被告受刑事訴追為目的，故其陳述是否與
    事實相符，自應調查其他證據，以資審認，苟其所為攻擊之詞，尚有瑕疵，則在
    此瑕疵未予究明以前，即不能遽採為斷罪之基礎（最高法院六十九年臺上字第一
    五三一號判決參照）。又認定被告有罪之事實，應憑證據，如未能發現相當之證
    據，或證據不足以證明，自不能以推測或擬制之方法，以為裁判之基礎；且認定
    事實所憑之證據，其為訴訟上之證明，須達於通常一般人均不致有懷疑，而得確
    信其為事實之程度者，始得據為有罪之認定，倘其證明尚未達到此一程度而有合
    理之懷疑存在時，尚難為有罪之認定基礎；另苟積極證據不足以為不利於被告事
    實之認定，即應為有利於被告之認定，更不必有何有利之證據（最高法院三十年
    上字第八一六號、四十年台上字第八六號、七十六年台上字第四九八六號判例參
    照）。
三、公訴意旨所以認被告乙○○等四人涉有懲治盜匪條例第五條第一項第一款及刑法
    第三百零二條第一項之盜匪及妨害自由罪嫌，乃係以告訴人庚○○之指訴，且為
    警查獲時自被告丙○○、戊○○、乙○○身上當場扣得所取得之現金八萬元、二
    萬元及九千五百元，合計共十萬九千五百元，並以被告丙○○所辯係與告訴人合
    資簽賭六合彩應分得之彩金等情節係屬避重就輕之詞，尚不足據，而認被告共同
    涉有上開犯行。訊據被告丙○○等人則堅決否認上開犯行，辯稱被告丙○○係與
    告訴人合夥共同簽賭六合彩，結果中了八十五萬元，依約定與告訴人平分彩金，
    扣除其原欠款十二萬元，被告丙○○應分得三十萬元，但因翁姓組頭與告訴人係
    朋友，所以由告訴人與翁姓組頭結算，惟告訴人事後並未依約平分，被告丙○○
    乃於上揭時地邀同其餘被告前往翁姓組頭住處尋訪告訴人，於該處樓下適遇告訴
    人前來，經質以為何未平分給付，告訴人乃邀同前往翁姓組頭住處協談，乃由告
    訴人按門鈴後經翁姓組頭開門入內，因告訴人在翁姓組頭面前自覺面子掛不住，
    乃主動表示願行結清這筆帳，並自行把身上十一萬元交付給被告丙○○，剩餘十
    九萬元，告訴人說要回家拿給被告丙○○，因被告丙○○知道告訴人住處，所以
    被告等人乃跟在告訴人後面一起下樓，而當時告訴人的車子係停在路邊，被告等
    人的車子則是停在其斜對面，所以告訴人就先開車，被告等人走到告訴人車子前
    面時，告訴人突然開車衝撞被告等人，被告丙○○因而被撞傷。此為本件案情全
    程始末，伊並未強押告訴人上樓至翁姓組頭住處，亦未施強暴毆打劫取告訴人十
    一萬元，係告訴人自行交付等語。
四、經查：告訴人於警訊及偵查中固指稱被告等人於上揭時地共同圍住伊後，由被告
    丙○○出手毆打告訴人並要搶其身上財物但未得逞後，隨即將其押往上址二樓朋
    友住處，並由其中被告二人押住告訴人後，再由被告丙○○出手毆打告訴人並強
    取其外套口袋及褲袋內之現金十一萬元，並要求其再拿出二十萬元，伊乃佯稱要
    回家拿給他們，遂一同下樓，被告乃要告訴人自行開車，被告等則另開一部車跟
    其回家，當被告等正欲橫越行過馬路時，伊因擔心被告逃走乃開車衝撞被告後至
    派出所報案等語，並指稱被告丙○○係得知其簽中八十餘萬元之六合彩要求吃紅
    十萬元，為其所拒始向其行搶等情，惟按依告訴人上開指訴，被告丙○○等人係
    得知其簽中彩金要求分紅十萬元遭拒後始行搶，且於上揭時地樓下告訴人即遭被
    告四人圍毆行搶未得逞，始強押告訴人上二樓至翁姓組頭住處云云，然查告訴人
    既自承當時伊十一萬元現金係分別置於所穿外套口袋及褲袋內，則衡情被告等人
    苟於上址樓下即已先行圍毆告訴人並欲行搶，何以未搜得告訴人口袋內十一萬元
    現金？何以被告於垂手可得之狀況下，不於樓下搜取上開現金後即可從容逃逸，
    反捨近求遠，再押同告訴人上二樓前往有人所在之翁姓組頭住處以遂行其搶劫之
    犯行，豈非自陷於遭人目擊犯案過程之危險中？而告訴人既自承押上二樓後當時
    翁姓組頭亦在現場，則衡情被告苟係欲行搶劫，並於搜得告訴人現金十一萬元後
    復再要索告訴人給付二十萬元，則被告既未滿足，何以未對同在場之翁姓組頭一
    併行搶？再參酌依告訴人上開所供，被告等與告訴人一同下樓後欲一同前往其住
    處再拿取二十萬元，且告訴人復自承丙○○知曉其住處，則苟係搶劫，被告豈有
    任令告訴人一人自行駕駛一部車返家，被告四人則另乘另一部車而無人押解看管
    所稱遭強押上樓而自由遭限制之告訴人？致告訴人得以乘機駕車衝撞被告丙○○
    成傷後脫逃？從而告訴人上開所供顯均與常情有違，且互為矛盾，而有相當之瑕
    疵，已難認為真實。
五、再查案發當時在場之翁姓組頭即證人己○○（所涉賭博罪已另案判決確定）已到
    庭結證稱：「我第一次看到被告丙○○與庚○○是八十九年十二月時某一個星期
    二，一起到我中華路居所有簽六合彩，但他們二人是否一起合夥出資簽賭六合彩
    我就不知道，因為我只認識庚○○所以我只針對庚○○，當周星期四被告與庚○○又一起來簽六合彩，結果星期二那一期中了九十幾萬，星期四那一期輸了二十
    多萬元，相抵銷之後結果贏了七十幾萬元，庚○○在當周星期五下午到我居所，
    向我領了七十幾萬的現金。」則被告丙○○既曾先後二次與告訴人一同前往證人
    己○○住處簽賭六合彩，並曾中彩，則衡情被告丙○○所辯係與告訴人合夥簽賭
    中彩，二人本應平分彩金但告訴人事後拒不履行等情，已非無據。而證人己○○
    復證稱「當天庚○○按電鈴我看是認識的人就讓庚○○與被告等四人上來之後，
    我就去後面（按指屋內廚房）燒開水要泡茶，他們就在客廳坐，他們在客廳發生
    何事我就不知道，結果我開水燒好之後叫他們泡茶，他們就說不要，之後就離開
    。我在後面聽到不很清楚，只有聽到他們說債務的錢要如何分而已，其他的我就
    不了解，因為我只有針對庚○○一人。」並於甲○訊以你開門之後庚○○是否是
    自己進來或被架的進來？乃答稱「庚○○在前面自己進來，被告等四人也就著跟
    進來，我就請他們自己找座位坐」及訊以庚○○是否被被告推向沙發？亦答稱「
    沒有。」及訊以否看到庚○○被丙○○打？答稱「沒有，也沒有聽到打架或吵架
    的聲音。」及並稱「庚○○走之前並沒有說被搶」（以上均見甲○九十一年一月
    九日訊問筆錄），已明顯與告訴人於甲○所供進入屋內遭被告四人推入沙發且遭
    其中二名被告架起並由被告丙○○毆打其胸部後遭強取十一萬元之情節（見甲○
    九十年十月十七日訊問筆錄）不符，從而被告所辯當時係前往證人己○○住處協
    談雙方合夥所簽中彩金平分之債務問題，並由告訴人自行同意拿出十一萬元之情
    節，尚非無據。再參酌本件案發後告訴人曾委請證人辛○○居間調解，證人辛○○並到庭結證稱：「被害人與丙○○本來就是認識朋友，我與兩造都很熟，由被
    害人打電話給我，是在檢察官第一次開庭以後，在我家協調，協調結果雙方同意
    庚○○不告丙○○，丙○○不向被害人拿欠丙○○之金錢。當時被害人庚○○有
    說有欠丙○○的錢，但是什麼債務，到底欠多少錢，我就不知道。我只知道他們
    二人同意，庚○○不要告丙○○，丙○○不要向庚○○拿錢。他們二人以前是很
    好的朋友，每天常常在一起。在協調過程中，被害人講到丙○○對他很兇，並且
    罵他，到底是什麼糾紛我也不知道。且在協調過程中，庚○○並沒有講到丙○○
    有搶他的錢。」（見甲○九十年十月三十一日訊問筆錄），從而本件顯係被告丙○○與告訴人間因簽賭六合彩所生之民事債權債務之糾紛，已難認被告取得告訴
    人所交付之十一萬元有何不法所有意圖可言，又無從以告訴人片面有瑕疵之唯一
    指訴即認被告有何施強暴脅迫強取財物及妨害自由之犯行。至告訴人於甲○審理
    中雖提出其於九十年一月十二日應診之診斷證明書，記載其受有左下眼瞼腫痛及
    古顳腫痛之傷害，惟告訴人於警訊及偵查中並未指明被告丙○○毆打其身體係何
    部位，其雖於甲○審理時指稱被告丙○○係毆打其頭部及胸部，並提出上開診斷
    證明書為據，但依該診斷證明書所載其胸部並無載明有何傷勢，已明顯與告訴人
    指訴不符，且被告亦辯稱被告上開頭部傷害可能係其開車衝撞伊時同時撞及路邊
    第三人陳志誠所有自用小客車所造成等情，則甲○參酌偵查卷所附之告訴人所有
    Ｚ９─四八四六號自用小客車撞擊後車損照片三幀，其車頭右側受撞嚴重幾近全
    毀，衡情被告所辯告訴人傷勢可能係因車輛撞擊時所造成，亦非無據。
六、綜上，本件遍查全卷並無其他積極證據足以證明被告等四人有何公訴人所指之上
    開妨害自由及強盜犯行，被告所辯應可採信。此外，復查無其他具體證據足以證
    明被告上開犯行，應認不能證明被告犯罪，依首開判例意旨及罪疑惟輕之法理，
    自均應為被告無罪之諭知。
據上論斷，應依刑事訴訟法第三百零一條第一項判決如主文。
本案經檢察官黃彥輝到庭執行職務
中      華      民      國      九十一      年    一    月    二十三    日
                                  臺灣板橋地方法院刑事第六庭
                                          法  官  朱 耀 平
右正本證明與原本無異。
如不服本判決，應於判決送達後十日內，向甲○提出上訴狀。
                                          書記官  黃 炎 煌
中      華      民      國      九十一      年    一    月    二十九    日
